【裁判字號】    97,易,1175
【裁判日期】    970730
【裁判案由】    傷害
【裁判全文】
臺灣臺北地方法院刑事判決              97年度易字第1175號
公  訴  人  臺灣臺北地方法院檢察署檢察官
被      告  甲○○
            乙○○
共      同
選任辯護人  林維堯律師
上列被告因傷害案件，經檢察官提起公訴（97年度偵字第5247號
、第5255號），本院判決如下：
    主  文
甲○○、乙○○傷害人之身體，各處拘役肆拾日，如易科罰金，
均以新臺幣壹仟元折算壹日。
    事  實
一、甲○○與庚○○於民國78年6 月30日結婚，屬家庭暴力防治
    法第3 條第1 款所定之家庭成員關係。甲○○、庚○○因婚
    姻不和，屢有爭執，庚○○於民國96年12月28日上午8 時許
    ，在渠等位於臺北市○○區○○街16巷4 號住處，雇用搬家
    公司擬將自己所有物品取走，與甲○○發生爭執，甲○○電
    話聯繫乙○○及母親壬○○到場拍照存證，庚○○亦聯繫父
    親丁○○、母親丙○○○、姊姊己○○、妹妹辛○○及弟弟
    戊○○到場協調，至同日下午2 時許，己○○、辛○○以言
    語示意乙○○不要再拍照，讓甲○○、庚○○好好溝通，辛○○並伸手遮住相機鏡頭，乙○○竟基於傷害之故意，伸左
    拳毆打辛○○胸口，致辛○○因而受有前胸壁紅腫（約8乘8
    公分）之傷害。其後庚○○聯繫救護車到場，辛○○、己○○、乙○○及壬○○均搭乘救護車前往醫院。詎甲○○於同
    日下午3 時許，與庚○○就物品清單意見不合，庚○○拒絕
    在清單上簽名，甲○○可預見彼此肢體拉扯有導致庚○○受
    傷之可能，竟仍基於傷害之不確定故意，為搶回庚○○握於
    手中、置於身後之清單，而拉扯庚○○雙手，致庚○○受有
    右上肢紅腫4 處（各約1 乘1 公分、2 乘0.5 公分、3 乘2
    公分、4 乘2 公分）、左上肢紅腫1 處（約3 乘4 公分）及
    左上肢瘀傷1 處（約1 乘1 公分）等傷害。嗣辛○○、庚○○分別持醫院診斷證明書至警局提出告訴，始悉上情。
二、案經被害人辛○○、庚○○訴由臺北市政府警察局大安分局
    移請臺灣臺北地方法院檢察署檢察官偵查起訴。
    理  由
一、證據能力之判斷
    被告甲○○、乙○○及渠選任辯護人對於下列各項證據方法
    ，均未爭執其證據能力，並同意作為證據（見本院卷第20頁
    反面），本院審酌其作成時之情況，認為並無不適當之情事
    ，均得作為證據，合先敘明。
二、認定事實所憑之證據及理由
    訊據被告甲○○、乙○○均矢口否認有何傷害庚○○、辛○○之犯行，被告甲○○辯稱：伊與庚○○只是拉扯紙張沒有
    碰到庚○○雙手云云；被告乙○○則辯稱：伊與辛○○沒有
    肢體上接觸，辛○○傷勢係丙○○○事後加工造成，我母親
    壬○○看到丙○○○從背後環抱辛○○，手揉搓辛○○胸部
    造傷云云（見本院卷第20頁反面）。惟查：
甲、被告乙○○傷害辛○○部分
  (一)據告訴人辛○○證稱：「他們好像為了甲○○搬走鋼琴的事
    在爭吵，甲○○說鋼琴是他買的他有權處置，庚○○說你有
    權處理她也要把屬於她自己的東西帶走。庚○○有叫搬家公
    司來，甲○○恐嚇司機不准把東西載……壬○○還是甲○○
    又打電話叫乙○○來，乙○○一到就跟大家說這邊東西通通
    不准動，態度很強悍，乙○○大概中午的時候到……乙○○
    一直對人、東西拍照，大家那時都坐下來了，己○○就跟乙○○說不要拍了，乙○○還是持續拍，我就跟乙○○說妳不
    要再拍了乙○○就不高興，乙○○站在我右手邊，右手拿著
    照相機左手就出拳打到我右胸部」、「大概1 個人的距離，
    站在我右前方」、「乙○○突然打一拳」、「乙○○站在我
    右前方，對著我家人還有傢俱在拍照，那時我站起來了，我
    要制止乙○○，我有用手擋住乙○○像機前方，乙○○的左
    手就直接出拳打我的胸部」、「他出拳不是在我正前方，我
    們2 個是併排的，乙○○是站在大約45度角的地方，左手出
    拳」、「（問：你被打的乙○○時間？）下午2 點半」（見
    本院卷第57頁反面、第58頁、反面、第59頁、第60頁），在
    場證人己○○亦具結證稱：「乙○○在拍照，對著我們一直
    拍，我就要她不要拍，辛○○也接著說不要拍，有伸手去阻
    止乙○○，乙○○就出拳打人，一手拿相機一手出拳打辛○○。乙○○與辛○○沒有完全面對面，乙○○是站在辛○○
    前方打到辛○○胸部。我離他們差不多2 、3 步的距離」、
    「（問：為何你跟檢察官比的手勢是我跟辛○○面對面，今
    天又說是45度？〔提示偵訊筆錄第58頁〕）我比的手勢是右
    手拿相機，左手呈45度角打，我沒有跟檢察官比面對面」（
    見本院卷第64頁），且告訴人辛○○於96年12月28日下午2
    時14分至3 時56分許，在國防醫學院三軍總醫院就診，經醫
    師診斷結果，其受有前胸壁紅腫1 處，大小約8 乘8 公分，
    此有該院診斷證明書1 份在卷可按（見偵查卷第12頁），是
    於當天下午2 時許，被告乙○○因不滿告訴人辛○○伸手阻
    止拍照，故以45度角、出左拳毆打辛○○胸部之行為，應非
    子虛。當時被告乙○○在告訴人辛○○右前方，亦即告訴人
    在被告乙○○左後方，兩人同面向、約呈45度角、相距約1
    個人距離，則被告乙○○出左拳毆打告訴人胸部，其角度、
    距離均無不合理之處，辯護意旨狀顯有誤會（見本院卷第13
    4 頁反面）。
  (二)此外，在場證人丙○○○亦稱：「我突然聽到辛○○說你怎
    麼可以打人，我想說發生什麼事情，後來我就看到辛○○坐
    在小椅子上，我走過去問他怎麼了，辛○○說乙○○用拳頭
    捶辛○○胸口」、「我不知道她的傷在哪裡，我只看到辛○○頭低低的」（見本院卷第111 頁），證人丁○○稱：「突
    然聽到辛○○說你怎麼可以打人，我回頭看，看到電視旁邊
    有辛○○、乙○○、己○○3 人，在說你怎麼可以打人……
    後來我看到丙○○○走過來，那時辛○○坐在門口小椅子上
    ，喘不過氣，我問辛○○怎麼了，辛○○說甲○○的二姐乙○○用拳頭打我胸口，我看辛○○很痛」、「乙○○一手拿
    相機，錄音機是掛在另一手的手腕上，是左、右手我不記得
    了」（見本院卷第113 頁），證人戊○○證稱：「聽到辛○○喊你怎麼可以打人，後面跟著我姊姊，辛○○告訴我乙○○打她胸部，這時我們就過去問乙○○為什麼打人，同時甲○○有跑過來架著我說不要不要，後來後面發生聲響，壬○○說她沒有力氣，坐在地上」、「乙○○把錄音機掛在左手
    上，右手拿相機，什麼樣的錄音機我也不清楚，長條形的，
    把煙盒大」（見本院卷第115 頁），均聽聞告訴人辛○○當
    場出聲指責被告乙○○打人，且有疼痛表情，亦堪佐證辛○○遭被告乙○○毆打之事，並非事後杜撰。且被告乙○○當
    時右手拿相機，左手勾著錄音機、皮包等情，亦有照片附卷
    足憑（見偵查卷第86、87頁），益可佐證告訴人辛○○、證
    人己○○、丙○○○、戊○○指述被告乙○○當時動作，確
    與事實相符。
  (三)而被告乙○○毆打告訴人辛○○之動作，據證人己○○於偵
    訊時證述：「因為我坐他前面，他是用左手打吧（11：18：
    08證人以左手握拳伸向左前方）」、「（問：你有看清楚他
    打他哪裡嗎？）胸部啊，這個，胸部（11：18：36證人左手
    握拳往前方伸）」等語，而告訴人辛○○最後證稱：「他說
    他不是李小龍，可是事實上，相機就這麼小，他一手拿著相
    機，一手這樣出拳（11：54：01左手握拳朝正前方出拳）右
    手拿相機左手出拳這是非常容易的事，我相信小朋友都可以
    做得到，也不需要李小龍才做得到」，業經本院勘驗偵訊錄
    影光碟明確（見本院卷第121 頁至反面），是證人己○○第
    一次陳述時係左手握拳伸向45度左前方無誤，因檢察官詢問
    有無看清楚打哪裡，己○○再一次握拳向前方伸，強調出拳
    打到辛○○胸部之情形；而告訴人辛○○為駁斥被告乙○○
    之質疑，故以動作表示被告乙○○可以右手拿相機、左手出
    拳，並無困難等情。因此，辛○○、己○○於偵訊中之動作
    ，實無與渠等於本院審理中證述：45度角出拳之事實，有何
    明顯違背之處。
  (四)又辛○○之驗傷診斷證明書雖另有「左下壁紅腫2 處，大小
    約1 乘4 公分，1 乘4 公分」等記載（見偵查卷第12頁），
    然據辛○○稱：「醫生的診斷證明書是有寫，乙○○應該只
    有出一拳而已，只有造成前胸的傷，左下壁應該不是被打的
    。護士有問我背部怎麼受傷說後面怎麼兩條紅紅的，我說我
    不知道」、「我做完警詢筆錄已經晚上11、2 點，警察只問
    我說乙○○有沒有打我我說有，我就把診斷證明書交給警察
    ，我沒有注意看筆錄，我有大概看一下診斷證明書，我有跟
    護士說左下壁這2 條傷我不確定，但護士說我幫你寫上去」
    （見本院卷第58頁、第59頁反面），觀諸該2 處紅腫均係1
    乘4 公分，呈長條狀，顯非拳頭攻擊所造成之傷勢，故應與
    被告乙○○出拳毆打辛○○胸部之行為無關，應予排除。被
    告乙○○據此質疑診斷證明書之證明力，委無可取。
  (五)至當天員警雖據報多次到場協調，但據告訴人辛○○稱：「
    到達時不到早上9 點半，我父母丁○○、丙○○○已經到浦
    城街現場，警察也在家裡」、「（問：你到浦城街時警察已
    經在了，乙○○打人時警察人呢？）9 點多、10點時警察說
    他已經來1 、2 個小時沒有發生事情，也沒有必要留下來，
    警察就先走」、「（問：警察還有來第2 次嗎？）有，是在
    中午的時候我去醫院之前」、「警察第3 次與救護車來時我
    有跟他說我被打」（見本院卷第57頁反面、第60頁），是被
    告乙○○出拳毆打辛○○胸部時，員警並無在場。
  (六)再查辛○○、壬○○事後搭乘救護車離開一節，據證人庚○○證稱：「我聽到辛○○喊說你怎麼可以打人」、「乙○○
    站在茶几前面」、「乙○○跑到屋子另一邊，我本來坐在沙
    發上，壬○○坐在我旁邊，壬○○也站起來往乙○○那邊去
    ，我就搶先站在壬○○前面，壬○○就說我沒力了、我沒力
    了，就癱在我身上。我沒有看到有沒有人圍住乙○○，因為
    我擋在壬○○前面背對乙○○」、「因為辛○○已經喘不過
    氣了，當時壬○○說不用救護車，很難看，我就把電話切掉
    ，但辛○○在旁邊說她需要救護車所以我才又打電話叫救護
    車」（見本院卷第61頁、反面），己○○亦稱：「壬○○有
    蹲在地上，是癱在庚○○身上，後來庚○○要打電話叫救護
    車時，我還有過去扶著壬○○，甲○○過來說庚○○你敢打
    我媽媽。庚○○說我沒有打壬○○」（見本院卷第64頁），
    可知當時庚○○見壬○○癱倒、辛○○胸口疼痛，故撥打電
    話叫救護車。
  (七)至證人壬○○固證稱：「我叫乙○○趕快照相存證，所以乙○○在照相時他們4 人庚○○、姊姊、妹妹、弟弟把乙○○
    圍起來不給她照，乙○○手舉的高高的說打我、打我，我要
    進去勸解，庚○○反過來從我腋下夾住我，我與庚○○面對
    面，不是我自己跌倒的，庚○○把我往後推，我說我沒力了
    ，我就倒下去」、「庚○○夾住我以後一直把我往後推，那
    時庚○○的姊姊、妹妹、弟弟就散開，乙○○就跑出去」、
    「我看到辛○○坐在小椅子上，辛○○的媽媽在背後推她的
    胸部，辛○○坐著，她媽媽站著」、「推多久我不知道，差
    不多3 、4 分鐘，推胸部，2 邊都有推」云云（見本院卷第
    108 頁、第109 頁反面），據壬○○所述，係庚○○將其推
    倒，而辛○○傷勢係其母丙○○○從背後抱住推胸部造成。
    然詢諸丙○○○則稱：「我只有站在她旁邊，我沒有碰到她
    ，也沒有抱住她」、「（問：辛○○說她胸口不舒服你有幫
    她揉嗎？）沒有」（見本院卷第112 頁），亦無其他證據可
    以佐證丙○○○故意推揉辛○○胸部造成傷勢之行為。縱丙○○○從背後雙手環抱辛○○推揉辛○○胸部屬實，此舉應
    造成左右對稱之傷勢，但診斷證明書顯示辛○○傷勢與乙○○出拳動作有因果關係者係「前胸壁紅腫1 處，大小約8 乘
    8 公分」，並非左右對稱，故壬○○所指丙○○○之推揉動
    作與本案被告乙○○之傷害行為，並無干擾影響。況據壬○○自稱：「（問：119 是誰叫的？）庚○○」、「（問：庚○○把你弄倒為什麼還要幫你叫救護車？）他看我臉色不好
    才趕快叫救護車，這是人之常情」、「我不曾對她生氣過，
    因為沒有住在一起，如果他來我就對她客客氣氣的，她也是
    ，拜祖先時庚○○才有回來，過年也會回來」等語（見本院
    卷第110 頁、反面），可知庚○○與壬○○相處上向來客氣
    ，當天壬○○癱倒後，庚○○尚撥打119 叫救護車，庚○○
    當場又非與壬○○發生衝突，衡諸上情，庚○○實無伸雙手
    架倒壬○○之動機。基此，壬○○所述上情，自有可疑，難
    以遽信。
  (八)至被告乙○○指稱伊遭庚○○、辛○○、己○○、戊○○傷
    害案件，現經檢察官以97年度偵字第8241號偵辦中，然與本
    案傷害行為非屬二事，併此說明。綜上，此部分事證明確，
    被告乙○○出左拳毆傷告訴人辛○○胸部之犯行，洵堪認定
    ，應予依法論罪科刑。
乙、被告甲○○傷害庚○○部分
  (一)據告訴人庚○○證稱：「甲○○要我寫收據我不肯寫，我把
    收據拿在手上放在背後，甲○○要來搶我手上的收據，一直
    抓我的手，2 手都有」、「甲○○一直要搶清單，在搶清單
    時候確實有抓到我的手，我伸手要甲○○還給我時他也有打
    我」（見本院卷第61頁反面、第62頁反面），在場證人丙○○○結稱：「庚○○手放在後面轉來轉去，甲○○伸手要去
    搶紙，那張紙是寫拿了什麼東西的清單，是庚○○要拿衣服
    走，甲○○有沒有打庚○○的手我不清楚」（見本院卷第11
    2 頁），證人丁○○證稱：「庚○○那時拿紙，不知道幾張
    紙放在背後，甲○○要搶她手上的紙，有拉庚○○的手」（
    見本院卷第113 頁反面），證人戊○○證述：「甲○○要把
    清單搶走，2 人就從電視機旁邊拉拉扯扯到落地窗旁邊」、
    「甲○○搶庚○○手上的紙，庚○○把手放在後面，甲○○
    就要把庚○○的手臂拉出來，所以是拉到庚○○的手臂」、
    「就是手肘到手腕中間這一段」、「救護車大概2 點多到的
    ，拉扯紙的時間是救護車走了之後，大概是3 點上下」（見
    本院卷第115 頁反面、第116 頁反面），證人辛○○雖未當
    場目擊受傷經過，但事後在醫院則看見庚○○之傷勢：「我
    去醫院後浦城街之後的事我不知道，但庚○○快4 點時也來
    三總就醫，說她也受傷，但沒有說哪裡受傷。我有看到庚○○驗傷的經過，她雙手都是抓傷，腰有點扭到，最明顯的傷
    是兩隻手臂」（見本院卷第58頁反面），而告訴人庚○○於
    當天下午隨即前往三軍總醫院驗傷，經診斷其受有右上肢紅
    腫4 處（各約1 乘1 公分、2 乘0.5 公分、3 乘2 公分、4
    乘2 公分）、左上肢紅腫1 處（約3 乘4 公分）及左上肢瘀
    傷1 處（約1 乘1 公分）等傷害，有該院開立之診斷證明書
    1 份在卷可考（見偵查卷第35頁），並有傷勢照片附卷足憑
    （見偵查卷第81至82頁），是被告甲○○於當日下午3 時許
    ，強取庚○○手上紙張之際，抓傷庚○○雙手、造成多處紅
    腫及瘀傷之事，應堪認定。
  (二)被告甲○○雖辯稱：並未碰到庚○○云云，但被告甲○○承
    認：有搶庚○○手上的紙（見本院卷第63頁反面），衡諸當
    時情形，庚○○手握紙張、置於身後，被告甲○○欲搶奪庚○○手上紙張，豈有可能毫不觸及庚○○雙手？所辯顯不合
    理。且被告甲○○於本院詢問庚○○時，問到：「我請丙○○○叫你不要去驗傷，有沒有這件事？」（見本院卷第62頁
    反面），倘被告甲○○自信並未碰觸庚○○、庚○○不可能
    受傷，何須阻止庚○○驗傷？益可佐證被告甲○○當時已預
    見伊有抓傷庚○○之可能。至被告甲○○雖提出照片證明庚○○當時有搬動電視、沙發（見本院卷第36頁），但從照片
    中無法看出庚○○因此搬運動作導致手臂有何多處受傷之情
    形，被告甲○○自不得據此卸免其責。另辯護意旨狀所述被
    告甲○○、庚○○不和之緣由（見本院卷第132 頁反面至第
    133 頁），核與本案傷害行為無關，無審酌之必要，附此說
    明。
  (三)綜上，此部分事證亦臻明確，被告甲○○可預見拉扯過程中
    可能導致庚○○受傷，仍不違背其本意而拉扯庚○○手臂之
    行為，亦堪認定，應予論罪科刑。
三、論罪科刑之依據
    核被告甲○○、乙○○所為，均犯刑法第277 條第1 項傷害
    罪。被告甲○○與告訴人庚○○係夫妻關係，核屬家庭暴力
    防治法所定之家庭暴力罪。爰審酌：(一)被告甲○○因與庚○○婚姻不和，雙方不思正途解決紛爭，竟各自聚集親友到場
    對峙，釀成肢體衝突，造成辛○○、庚○○受傷結果；(二)所
    幸被告乙○○僅出一拳，被告甲○○僅以雙手拉扯，致辛○○、庚○○受傷輕微；(三)但渠等一再報警，動用員警到場3
    次，又撥叫救護車救護辛○○、壬○○，而被告乙○○、甲○○始終矢口否認犯行，聲請詰問2 名告訴人及5 名證人，
    家庭糾紛竟浪費社會資源如此至鉅；(四)被告2 人迄未與告訴
    人辛○○、庚○○達成和解，態度不佳，又在離婚訴訟之外
    ，衍生其他訴訟糾紛，被告甲○○因偽造文書案件，業經本
    院以97年度訴字第410 號刑事判決判處應執行有期徒刑4 月
    等一切情狀，檢察官固求處有期徒刑3 月（見本院卷第120
    頁），然本院衡諸被告2 人犯罪動機、手段及造成損害，認
    為尚有過重，爰各量處拘役40日，並諭知易科罰金之折算標
    準，以示懲儆。
據上論斷，應依刑事訴訟法第284 條之1 、第299 條第1 項前段
，刑法第277 條第1 項、第41條第1 項前段，刑法施行法第1 條
之1 ，判決如主文。
本案經檢察官永欽到庭執行職務。
中    華    民    國    97    年    7     月    30    日
                  刑事第六庭  法  官  林晏如
上正本與原本無異。
如不服本判決，應於判決送達後10日內向本院提出上訴狀（應抄
附繕本）。告訴人或被害人如對於本判決不服者，應具備理由請
求檢察官上訴，其上訴期間之計算係以檢察官收受判決正本之日
期為準。
                              書記官  楊盈茹
中    華    民    國    97    年    7     月    31    日
附錄本案論罪科刑法條全文：
中華民國刑法第277條
傷害人之身體或健康者，處 3 年以下有期徒刑、拘役或 1 千元
以下罰金。
犯前項之罪因而致人於死者，處無期徒刑或 7 年以上有期徒刑；
致重傷者，處3 年以上10年以下有期徒刑。


司法院資訊處製作；財團法人民間司法改革基金會備份。
